最高法院刑事判決　　　　　　九十四年度台上字第六六五八號
　　上　訴　人　甲○○
　　　　　　　　　　　　30之.
　　選任辯護人　黃重鋼律師
　　　　　　　　林詠嵐律師
上列上訴人因殺人未遂案件，不服台灣高等法院中華民國九十四
年九月二十日第二審判決（九十四年度上訴字第一八三二號，起
訴案號：台灣宜蘭地方法院檢察署九十三年度偵字第三三七七號
），提起上訴，本院判決如下：
    主  文
上訴駁回。
    理  由
按刑事訴訟法第三百七十七條規定，上訴於第三審法院，非以判
決違背法令為理由，不得為之。是提起第三審上訴，應以原判決
違背法令為理由，係屬法定要件。如果上訴理由狀並未依據卷內
訴訟資料，具體指摘原判決不適用何種法則或如何適用不當，或
所指摘原判決違法情事，顯與法律規定得為第三審上訴理由之違
法情形，不相適合時，均應認其上訴為違背法律上之程式，予以
駁回。本件原判決維持第一審論處上訴人甲○○殺人未遂罪刑之
判決，駁回其在第二審之上訴，已詳敘所憑之證據及認定之理由
，並對上訴人所辯各節，如何不足採信，均已依據卷內資料，詳
予指駁，從形式上觀察，並無任何違背法令之處。查上訴人行為
時之精神狀態，經第一審囑託行政院國軍退除役官兵輔導委員會
員山榮民醫院鑑定結果，認上訴人於臨床上除有邊緣性或輕度智
能偏低之外，另有長期的輕鬱症，但並無明顯且嚴重的精神疾病
，其犯案當時之精神狀態並未達到精神耗弱或心神喪失之程度，
有該院民國九十三年三月十日員醫字第○九四○○○○九七六號
函在卷可稽；而上訴人案發後於警詢及檢察官偵查時，能清楚敘
述其持用之兇器係水果刀，並稱被害人平時見面時即很囂張神氣
活現，此次因被害人到法院告其侵占土地，越想越氣，才抽出水
果刀刺殺被害人等語，對於作案之動機、案發經過能清楚記憶並
描述；於原審審理時復陳述案發前其三餐飲食正常，並跟隨進香
團參觀，亦能正常行走等情，顯見其健康狀況亦無異樣，原判決
綜合上情，認上訴人於行為時並無心神喪失或精神耗弱之情形，
並以前述鑑定報告另記載「原本智能偏低的人，其衝動控制能力
與判斷能力就較常人差，加上林員又因本身的身體缺陷、家中壓
力與低落情緒等，再加上誤認被害人在土地糾紛上欺負他，此時
容易在被誘發的突發情緒下，喪失其原本薄弱的控制力因而犯下
本案」等語，旨在說明上訴人之易衝動，判斷能力差，易受刺激
之特質，並說明上訴人在此種情緒誘發下喪失自我控制力，並未
論及被告喪失自制力係源於精神耗弱或心神喪失。而犯罪者，於
犯罪當時喪失自我控制力而著手犯罪行為，未必源於精神耗弱或
心神喪失，上訴人之辯護人執此指摘鑑定報告內容矛盾，請求再
行精神鑑定，為無必要，均已於理由內詳予說明，經核於法洵無
違誤。又自首係以犯人在犯罪未發覺前，向有偵查犯罪職權之公
務員或機關，申告其犯罪事實，並接受裁判為要件。查案發當時
接獲一一○勤務中心通報，最先到達之員警許維棟，於到達現場
時，見上訴人蹲在地上，其前有一把刀，經民眾告知殺人者為上
訴人後，上訴人始稱係其殺人等情，業據許維棟證述明確，是上
訴人係於員警知其為犯罪人後，始供述其為犯罪人，自不符自首
之要件，原審未依自首規定減輕其刑，並無不合。另證人許維棟
於第一審已經法官合法訊問，並經交互詰問，其陳述明確，依刑
事訴訟法第一百九十六條規定，本不得再行傳喚，上訴人於原審
雖曾具狀請求再予傳喚，原審認無必要，雖未於理由內予以說明
，亦不能任意指為違法。上訴意旨，並未依據卷內資料，具體指
摘原判決如何違背法令，仍執前詞，謂其行為時確有心神喪失或
精神耗弱之情形，且屬自首云云，對於原判決已詳為論斷及說明
之事項，再為事實之爭辯，並對原審採證認事之職權行使，任意
指摘，難謂已符合首揭法定上訴要件，其上訴自屬違背法律上之
程式，應予駁回。
據上論結，應依刑事訴訟法第三百九十五條前段，判決如主文。
中　　華　　民　　國　九十四　年　 十一 　月　二十四　日
                      最高法院刑事第四庭
                          審判長法官  謝　家　鶴
                                法官  洪　文　章
                                法官  花　滿　堂
                                法官  陳　世　淙
                                法官  洪　佳　濱
      本件正本證明與原本無異
                                      書  記  官
中　　華　　民　　國　九十四　年　 十二 　月　　九　　日
                                                      Ｔ
